【裁判字號】    97,審抗,220
【裁判日期】    971230
【裁判案由】    本票裁定
【裁判全文】
臺灣臺北地方法院民事裁定             97年度審抗字第220號
抗  告  人  乙○○
相  對  人  香港商香港上海豐銀行股份有限公司
法定代理人  甲○○
上列當事人間聲請本票裁定事件，對於中華民國97年11月17日本
院97年度票字第38232號裁定提起抗告，本院裁定如下：
    主  文
抗告駁回。
抗告費用新台幣壹仟元由抗告人負擔。
    理  由
一、本件抗告意旨略以：伊因財務困難以致延期繳款，且與相對
    人協商繳款中；又銀行並未提示其於民國94年2月18日所簽
    發之金額為新臺幣（下同）40萬元，付款地在台北市，利息
    按年息12.25％計算，免除作成拒絕證書，到期日未載之本
    票1紙（下稱系爭本票），且系爭本票簽立日期為94年2月18
    日，已逾3年，系爭本票是否有效尚有疑議，原審不察而予
    相對人准予強制執行之裁定，實屬違法，爰依法提起抗告，
    請求廢棄原許可強制執行之裁定云云。
二、按執票人向本票發票人行使追索權時，得聲請法院裁定後強
    制執行，票據法第123條定有明文。又本票執票人，依票據
    法第123條規定，聲請法院裁定許可對發票人強制執行，係
    屬非訟事件，此項聲請之裁定，及抗告法院之裁定，僅依非
    訟事件程序，以審查強制執行許可與否，並無確定實體上法
    律關係存否之效力，如發票人就票據債務之存否有爭執時，
    應由發票人提起確認之訴，以資解決，殊不容於裁定程序中
    為此爭執，最高法院57年台抗字第76號、56年台抗字第714
    號著有判例可資參照。次按本票上雖有免除作成拒絕證書之
    記載，執票人仍應於所定期限內，為付款之提示，但對於執
    票人主張未為提示者，應負舉證之責。票據法第124條、第
    95條定有明文。是本票內記載免除作成拒絕證書者，票據債
    務人若抗辯執票人未經提示付款，應負舉證之責。
三、經查，相對人主張之事實，業據提出系爭本票1紙為證，並
    為抗告人所不爭執，而原審就系爭本票為形式上之審查，認
    其已具備本票各項應記載事項，合於票據法第120條規定，
    屬有效之本票，乃裁定准許強制執行，並無不合。抗告人雖
    抗辯相對人未為付款之提示，然未舉證以實其說，依上開法
    條規定，其抗告即難認為有理由。抗告人另辯稱與相對人協
    商繳款中，銀行並未提示本票予伊，且系爭本票是否有效尚
    有疑義云云，縱為屬實，核屬實體法上之爭執，揆諸上開說
    明，應由抗告人提起確認之訴，以資解決，不得於非訟事件
    程序中為此爭執，抗告法院亦不得予以審究。從而，抗告意
    旨指摘原裁定不當，求予廢棄，為無理由，應予駁回。
四、據上論結，本件抗告為無理由，依非訟事件法第46條、第21
    條第2項、第24條第1項、民事訴訟法第495條之1第1項、第
    449條第1項、第78條，裁定如主文。
中    華    民    國    97    年    12    月    30    日
                  民事第六庭審判長法  官  劉坤典
                                  法  官  陳婷玉
                                  法  官  黃柄縉
以上正本係照原本作成
不得抗告
中    華    民    國    97    年    12    月    30    日
                                  書記官  蔡凱如


司法院資訊處製作；財團法人民間司法改革基金會備份。
